臺灣臺中地方法院刑事判決　　　　　　　96年度訴字第2313號
公　訴　人　臺灣臺中地方法院檢察署檢察官
被　　　告　甲○○
指定辯護人　本院公設辯護人乙○○
上列被告因違反槍砲彈藥刀械管制條例案件，經檢察官提起公訴
（96年度偵字第13544號），本院判決如下：
    主    文
甲○○未經許可，持有可發射子彈具有殺傷力之槍枝，累犯，處
有期徒刑年貳月，併科罰金新臺幣陸萬元，罰金如易服勞役以
新臺幣壹仟元折算壹日，扣案之仿SMITH＆WESSON廠轉輪手槍製
造之槍枝車通金屬槍管及金屬轉輪彈倉內阻鐵而成之改造手槍壹
枝（槍枝管制編號第0000000零柒號）沒收；又未經許
可，持有可發射子彈具有殺傷力之槍枝，累犯，處有期徒刑年
貳月，併科罰金新臺幣陸萬元，罰金如易服勞役以新臺幣壹仟元
折算壹日，扣案之仿BERETTA廠九二FS型半自動手槍製造之槍枝
換裝土造金屬槍管而成之改造手槍壹枝（含彈匣壹個，槍枝管制
編號第0000000零陸號）及金屬撞針擋板、金屬抓子鉤
、抓子鉤頂桿（含頂進彈簧）、金屬彈簧各壹組均沒收。應執行
有期徒刑年陸月，併科罰金新臺幣捌萬元，罰金如易服勞役以
新臺幣壹仟元折算壹日，扣案之仿SMITH＆WESSON廠轉輪手槍製
造之槍枝車通金屬槍管及金屬轉輪彈倉內阻鐵而成之改造手槍壹
枝（槍枝管制編號第0000000零柒號）、仿BERETTA廠
九二FS型半自動手槍製造之槍枝換裝土造金屬槍管而成之改造手
槍壹枝（含彈匣壹個，槍枝管制編號第0000000零陸號
）及金屬撞針擋板、金屬抓子鉤、抓子鉤頂桿（含頂進彈簧）、
金屬彈簧各壹組均沒收。
     犯罪事實
一、甲○○前因竊盜案件，經法院判處有期徒刑3年6月，於民國
    92年5月28日縮短刑期假釋期滿執行完畢。詎其仍不知警惕
    ，明知改造手槍、制式子彈均屬槍砲彈藥刀械管制條例所列
    管禁止持有之物，未經主管機關之許可，不得持有，竟：
    基於持有改造手槍之犯意，於96年4月間某日，在其友人廖
    開武之陪同下，至設於臺中市○○區○○路水湳市場內之某
    玩具模型店內，以新臺幣（下同）10,000元之代價，向該店
    某成年員工購入具殺傷力之仿SMITH＆WESSON廠轉輪手槍製
    造之槍枝，車通金屬槍管及金屬轉輪彈倉內阻鐵而成之改造
    手槍1枝（槍枝管制編號第0000000000號）而未經許可持有
    之，並先將之以不知情之其家屬所有之白色毛巾1條（未扣
    案）包裹，復置於不知情之其子所有之黑色手拿包中後，再
    將之藏放在其位於臺中縣外埔鄉○○路新城11巷26號住處4
    樓雜物間內。基於持有改造手槍、制式子彈之犯意，於96
    年5月初某日，亦在廖開武之陪同下，至上開玩具模型店內
    ，以18,000元、100元之價格，向該店某成年員工購入具殺
    傷力之仿BERETTA廠92FS型半自動手槍製造之槍枝，換裝土
    造金屬槍管而成之改造手槍1枝（含彈匣1個，槍枝管制編號
    第0000000000號）、口徑9釐米制式子彈1顆等而未經許可持
    有之，並該店復另贈送金屬撞針擋板、金屬抓子鉤、抓子鉤
    頂桿（含頂進彈簧）、金屬彈簧各1組供其伺機使用。甲○
    ○取得上開改造手槍、制式子彈及金屬撞針擋板、金屬抓子
    鉤、抓子鉤頂桿（含頂進彈簧）、金屬彈簧等物後，即將上
    開制式子彈裝填於上開改造手槍內，再將該改造手槍以不知
    情之其家屬所有之黃色毛巾1條（未扣案）包裹，復連同上
    開金屬撞針擋板、金屬抓子鉤、抓子鉤頂桿（含頂進彈簧）
    、金屬彈簧等物置於不知情之其子所有之黑色手提袋中後，
    再將之藏放在其前址住處3樓臥房內小冰箱中。嗣因警方另
    查獲廖開武涉犯違反槍砲彈藥刀械管制條例，而循線查知上
    情，並於96年5月15日下午1時許，藉在臺中縣大雅鄉○○路
    14 0巷52之2弄17號處查獲甲○○另涉嫌違反毒品危害防制
    條例案件之機會，規勸甲○○自動投案，甲○○始於96年5
    月15 日晚間6時45分許，帶警方前往其前址住處起出上開改
    造手槍、制式子彈（嗣因鑑驗試射滅失）、金屬抓子鉤、抓
    子鉤頂桿（含頂進彈簧）、金屬彈簧及黑色手拿包、手提袋
    等物。
二、案經臺中市警察局刑警大隊報請臺灣臺中地方法院檢察署檢
    察官偵查起訴。
     理  由
壹、程序部分：
    按被告以外之人（包括證人、鑑定人、告訴人、被害人及共
    同被告等）於審判外之陳述雖不符刑事訴訟法第159條之1至
    之4等4條之規定，而經當事人於審判程序同意作為證據，法
    院審酌該言詞陳述或書面陳述作成時之情況，認為適當者，
    亦得為證據；當事人、代理人或辯護人於法院調查證據時，
    知有刑事訴訟法第159條第1項不得為證據之情形，而未於言
    詞辯論終結前聲明異議者，視為有前項之同意，同法第159
    條之5定有明文。立法意旨在於傳聞證據未經當事人之反對
    詰問予以核實，原則上先予排除。惟若當事人已放棄反對詰
    問權，於審判程序中表明同意該等傳聞證據可作為證據；或
    於言詞辯論終結前未聲明異議，基於尊重當事人對傳聞證據
    之處分權，及證據資料愈豐富，愈有助於真實發見之理念，
    且強化言詞辯論主義，使訴訟程序得以順暢進行，上開傳聞
    證據亦均具有證據能力。查本件偵卷所附內政部警政署刑事
    警察局96年3月30日刑鑑字第0960040105號槍彈鑑定書、本
    院卷附臺中市警察局刑警大隊警員程智遠、張漢章所製作之
    職務報告，依卷證所示，其等作成之狀態，並無違背製作人
    意思而為陳述，或其他違法取供、法定程序之情形，且本件
    公訴人、被告及指定辯護人於本院表示對於本件卷內已存在
    之證據之證據能力不爭執（本院卷第33頁至36頁、第56頁至
    61頁），並均明示同意上開職務報告得於本案中據為證據使
    用（見本院卷第35頁），亦即對上開槍彈鑑定書、職務報告
    所載內容，於本院審理中復不爭執其等證據能力及真實性，
    足認並無顯不可信之情況，是上開槍彈鑑定書、職務報告等
    於審判外之書面陳述，仍具有證據能力。
貳、實體部分：
一、上開事實，業據被告甲○○於警偵訊及本院審理時供承不諱
    ，復有前開改造手槍2枝及制式子彈1顆、金屬抓子鉤、抓子
    鉤頂桿（含頂進彈簧）、金屬彈簧及黑色手拿包、手提袋等
    扣案可憑，且該扣案之改造手槍及制式子彈等，經送往內政
    部警政署刑事警察局鑑驗後，認送鑑改造90手槍1枝（含
    彈匣1個，槍枝管制編號第0000000000號），係改造手槍，
    由仿BERETTA廠92FS型半自動手槍製造之槍枝，換裝土造金
    屬槍管而成，擊發功能正常，可供擊發適用子彈使用，研判
    具殺傷力；送鑑改造轉輪手槍1枝（槍枝管制編號第00000
    00000號），係改造手槍，由仿SMITH＆WESSON廠轉輪手槍製
    造之槍枝，車通金屬槍管及金屬轉輪彈倉內阻鐵而成，擊發
    功能正常，可供擊發適用子彈使用，研判具殺傷力；送鑑
    子彈1顆、係口徑9釐米制式子彈，經試射，可擊發，認具殺
    傷力；有內政部警政署刑事警察局96年6月1日刑鑑字第0960
    079604號槍彈鑑定書1份在卷可憑。據此，堪認被告前開不
    利於己之自白，確與事實相符，應可採信。本案事證明確，
    被告犯行洵堪認定。
二、核被告就如犯罪事實欄一、所為，係犯槍砲彈藥刀械管制
    條例第8條第4項之未經許可，持有可發射子彈具有殺傷力之
    改造手槍罪；就如犯罪事實欄一、所為，係犯同條例第8
    條第4項之未經許可，持有可發射子彈具有殺傷力之改造手
    槍罪及同條例第12條第4項未經許可持有子彈罪。被告一行
    為同時地持有如犯罪事實欄一、所示之改造手槍及制式子
    彈，觸犯前述2罪名，為想像競合犯，應依刑法第55條之規
    定，從一重之槍砲彈藥刀械管制條例第8條第4項之未經許可
    ，持有可發射子彈具有殺傷力之改造手槍罪處斷。再按未經
    許可無故持有槍枝、子彈罪，袛須未經主管機關許可，而將
    槍枝、子彈置於自己實力支配之下，罪即成立。其後行為人
    如未經許可，另又製造槍枝、子彈，其持有該製成之槍枝、
    子彈之行為，固為製造行為所吸收，應僅論以未經許可而製
    造槍枝、子彈罪：但不能謂其製造行為之前，原已成立犯罪
    之其他持有行為，亦為該製造行為所吸收而不予論罪（最高
    法院93年度台上字第2871號判決要旨可資參照）。次按槍砲
    彈藥刀械管制條例第8條第4項之罪，乃侵害國家法益之犯罪
    ，其罪數應以行為人之行為次數為準。而查，被告先後2次
    持有改造手槍之始點不一，且嗣遭查獲時又已在95年7月1日
    修正刑法施行（連續犯廢除）之後，顯係基於個別之犯意而
    持有之，自應視為各自獨立之二行為（司法院81年廳刑一字
    第13529號解釋，及上開最高法院93年度台上字第2871號判
    決要旨可資參照），而分別予以論罪科刑，是公訴人認應僅
    成立單一一罪，尚有誤會。被告所犯前開2罪，犯意各別，
    行為互殊，應予分論併罰。另按自首以對於未發覺之罪投案
    而受裁判為要件，如案件已發覺，則被告縱有投案陳述自己
    犯罪之事實，亦祇可謂為自白，不能認為自首（最高法院95
    年度台上字第1785號判決要旨可資參照），又刑法第62條所
    謂發覺，並非以有偵查犯罪權之機關或人員確知其人犯罪無
    誤為必要，有確切之根據得為合理之可疑，而對犯罪行為人
    發生嫌疑時，即得謂為已發覺（最高法院72年台上字第641
    號判例、94年度台上字第7385號裁判意旨參照）。查本件被
    告係因警方已先查獲案外人廖開武，而循線查知被告持有上
    開槍、彈情節，並於96年5月15日下午1時許，藉在臺中縣大
    雅鄉○○路140巷52之2弄17號處查獲被告另案之機會，規勸
    被告自動投案，被告始於96年5月15日晚間6時45分許，引領
    警方起獲上開扣案物品等經過情節，除據被告於本院審理時
    所述甚詳外，復有前揭職務報告1份在卷可查。顯見在被告
    主動交出本案槍彈等物品之前，警方已然得有確切之根據得
    為合理之可疑，而對被告持有槍、彈之行為發生嫌疑，並據
    此而為規勸被告主動投案之依據，是被告雖因此勸籲而主動
    將上開槍彈等物交付警方查扣，要與其是否構成自首無涉，
    附此敘明。被告前因竊盜案件，經法院判處有期徒刑3年6月
    ，於92年5月28日縮短刑期假釋期滿執行完畢之事實，有臺
    灣高等法院被告前案紀錄表、臺灣臺中地方法院檢察署刑案
    資料查註紀錄表附卷可稽，其於有期徒刑執行完畢後，5 年
    以內再故意犯本件有期徒刑以上之罪，應依刑法第47條第1
    項，論以累犯，並加重其刑。爰審酌槍、彈氾濫之情形將影
    響社會之治安，被告明知持有槍彈係違法行為，猶予以買受
    持有；惟念其犯罪後坦承犯行，於警偵訊及本院審理中悔意
    殷殷，態度甚佳，且聞警之規勸，即主動投案，除節省訴訟
    資源外，更適以徵其悔悟之念，及其持有槍、彈之時間不長
    ，未持該槍彈為其他非法行為等一切情狀，分別量處如主文
    所示之刑，並就併科罰金部分諭知易服勞役之折算標準，且
    定其應執行之刑。又本件被告犯罪時間係在中華民國96年罪
    犯減刑條例所定減刑基準日即96年4月24日之後，尚無該條
    例之適用，併此指明。扣案之仿SMITH＆WESSON廠轉輪手槍
    製造之槍枝車通金屬槍管及金屬轉輪彈倉內阻鐵而成之改造
    手槍1枝（槍枝管制編號第0000000000號）、仿BERETTA廠92
    FS型半自動手槍製造之槍枝換裝土造金屬槍管而成之改造手
    槍1枝（含彈匣1個，槍枝管制編號第0000000000號），依槍
    砲彈藥刀械管制條例第5條、第5條之1之規定，非經中央主
    管機關許可，不得製造、販賣、運輸、轉讓、出租、出借、
    持有、寄藏或陳列，核係違禁物，不問屬於犯人與否，均應
    依刑法第38條第1項第1款規定，予以宣告沒收。至於前揭經
    試射鑑定具有殺傷力之制式口徑9釐米子彈1顆，因經試射擊
    發，僅餘彈殼，即已失去子彈之功能，為廢棄物，非屬違禁
    物，自毋庸予以宣告沒收。扣案之金屬撞針擋板、金屬抓子
    鉤、抓子鉤頂桿（含頂進彈簧）、金屬彈簧各1組，均係被
    告所有、供其犯前述犯罪事實欄一、所示之未經許可持有
    改造手槍罪所用，應依刑法第38條第1項第2款規定予以宣告
    沒收。而扣案之黑色手拿包、手提袋各1只，及未扣案之白
    色、黃色毛巾各1條，雖係供被告犯罪所用，惟均非被告所
    有之物，業經被告陳明在卷，且經核其等之性質，亦非違禁
    物，均核與沒收之要件不合，爰不併予宣告沒收。
據上論斷，應依刑事訴訟法第299條第1項前段，槍砲彈藥刀械管
制條例第8條第4項、第12條第4項，刑法第11條前段、第55條、
第47條第1項、第51條第5款、第7款、第42條第3項、第38條第1
項第1款、第2款，判決如主文。
本案經檢察官丙○○到庭執行職務。
中　　華　　民　　國　　96　　年　　9　　月　　26　　日
                  刑事第14庭    審判長法  官  陳  葳
                                      法  官  洪堯讚
                                      法  官  林世民
上正本證明與原本無異。
如不服本判決，應於送達後10日內向本院提出上訴狀（須附繕本
），上訴於臺灣高等法院臺中分院。
                                      書記官  紀俊源
中　　華　　民　　國　　96　　年　　9　　月　　26　　日
附錄論罪科刑法條
槍砲彈藥刀械管制條例第8條：
未經許可，製造、販賣或運輸鋼筆槍、瓦斯槍、麻醉槍、獵槍、
空氣槍或第4條第1項第1款所定其他可發射金屬或子彈具有殺傷
力之各式槍砲者，處無期徒刑或5年以上有期徒刑，併科新臺幣
10,000,000元以下罰金。
未經許可，轉讓、出租或出借前項所列槍枝者，處5年以上有期
徒刑，併科新臺幣10,000,000元以下罰金。
意圖供自己或他人犯罪之用，而犯前2項之罪者，處無期徒刑或
7年以上有期徒刑，併科新臺幣10,000,000元以下罰金。
未經許可，持有、寄藏或意圖販賣而陳列第1項所列槍枝者，處
3年以上10年以下有期徒刑，併科新臺幣7,000,000元元以下罰金
。
第1項至第3項之未遂犯罰之。
槍砲彈藥刀械管制條例第12條：
未經許可，製造、販賣或運輸子彈者，處1年以上7年以下有期徒
刑，併科新臺幣5,000,000元以下罰金。
未經許可，轉讓、出租或出借子彈者，處6月以上5年以下有期徒
刑，併科新臺幣3,000,000元以下罰金。
意圖供自己或他人犯罪之用，而犯前2項之罪者，處3年以上10年
以下有期徒刑，併科新臺幣7,000,000元以下罰金。
未經許可，持有、寄藏或意圖販賣而陳列子彈者，處5年以下有
期徒刑，併科新臺幣3,000,000元以下罰金。
第1項至第3項之未遂犯罰之。
